臺灣高雄地方法院刑事判決　　　　　　 96年度簡上字第767號
　　公　訴　人　臺灣高雄地方法院檢察署檢察官
　　上　訴　人
　　即　被　告　丙○○
上列上訴人因竊盜案件，不服本院96年度簡字第3209號，中華民
國96年7 月9 日第一審簡易判決（聲請簡易處刑案號：臺灣高雄
地方法院檢察署96年度偵字第4815號），提起上訴，本院管轄第
二審之合議庭判決如下：
    主  文
原判決撤銷。
丙○○犯竊盜罪，處罰金新台幣伍仟元，減為罰金新台幣貳仟伍
佰元，如易服勞役，以新臺幣壹仟元折算壹日。
    事  實
一、丙○○於民國96年2 月4 日11時許（聲請簡易判決處刑書誤
    繕為95年），至位於高雄市前鎮區○○○路656 號「好市多
    股份有限公司」（下稱好市多公司）購物，丙○○於採購附
    表一所示之物後至好市多公司停車場將附表一所示之物置入
    車內，旋再度返回好市多公司採購，途中竟基於為自己不法
    所有之意圖，徒手將釣魚專用背心背包1 只（價值新台幣（
    下同）899 元）折疊成較小形狀後，裝入其自行攜帶之背包
    內，立即購買附表二所示之物，在好市多公司之藥局部門將
    附表二之物結帳完畢走出收銀台，以此方式竊取上開釣魚專
    用背心背包得手後，正欲離去之際，為好市多公司便衣警衛
    發覺，而當場查獲。
二、案經好市多公司訴由高雄市政府警察局前鎮分局報告臺灣高
    雄地方法院檢察署檢察官偵查並聲請以簡易判決處刑。
    理  由
壹、程序事項：
一、按被告以外之人於偵查中向檢察官所為陳述，除顯有不可信
    之情況者外，得為證據，刑事訴訟法第159 條之1 第2 項定
    有明文。蓋因檢察官與法官同為司法官署，且檢察官代表國
    家偵查犯罪，依法有訊問被告、證人及鑑定人之權力，且須
    對被告有利、不利之情形均應注意，況徵諸實務運作，檢察
    官實施刑事偵查程序，亦能恪遵法定程序之要求，不致有違
    法取證情事且可信度極高，是被告以外之人前於偵查中已具
    結而為證述，除反對該項供述得具有證據能力之一方，已釋
    明「顯有不可信之情況」之理由外，不宜以該證人未能於審
    判中接受他造之反對詰問為由，即遽指該證人於偵查中之陳
    述不具證據能力，方符前揭法條之立法意旨。是證人丁○○
    、乙○○於檢察官偵查時所為陳述，被告未曾提及檢察官在
    偵查時，有任何不法取供之情形，是客觀上並無顯不可信之
    情，依上開說明，證人楊秀貞、曾貴鳳於偵查中之結證得為
    證據。
貳、實體事項：
一、訊據被告丙○○坦承有於上開時、地，購買附表一、二所示
    之物，並有將上開釣魚專用背心背包折成較小之形狀後置入
    自身攜帶之背包中，惟矢口否認有何竊盜之犯行，於警詢辯
    稱：當時好市多公司人潮眾多，我原本有拿1 部推車，因不
    知該推車被何人推走，為了方便逛賣場，才將釣魚專用背心
    背包放進我的背包，當日中午有約朋友一起吃飯，我將進口
    諾麗果汁禮盒結帳後，該朋友打電話給我，才忘記將該釣魚
    專用背心背包拿出來結帳，當我走出好市多公司門口遭員工
    攔下時，有說明忘記結帳；於偵查中辯稱：當天原本有推推
    車，我挑東西時推車就不見了，我要買釣魚專用背心背包，
    但2 手都拿東西，我還要再逛賣場，才將釣魚專用背心背包
    塞入我的背包，後來發現又有推車，才推推車去買東西；於
    本院審理中辯稱：當日我原本之推車不見且遍尋不著，為減
    輕購物負擔始將釣魚專用背心背包放在自己之背包中，該釣
    魚專用背心背包體積甚大，非經折疊程序無法塞入自己之背
    包，且致自己背包之拉鍊不易拉合，另該釣魚專用背心背包
    價值低廉，如有竊盜之意圖，何需選擇容易被發覺、廉價之
    物品？當日又何需在好市多公司購物2 次，消費金額達
    26,533 元 ？而該釣魚專用背心背包在我第1 次進入好市多
    公司就拿了並放在我的包包云云。經查：
（一）被告於96年2 月4 日11時許，至好市多公司購買附表一所
      示之物後，再度返回好市多公司購物時，被告將釣魚專用
      背心背包1 只折疊成較小形狀後，裝入其自身之背包內，
      立即購買附表二所示之物，而僅將附表二所示之物結帳即
      欲離開好市多公司乙節，被告固於偵訊、本院審理中稱：
      事發當天，我進入好市多2 次，本件釣魚專用背心背包是
      我第1 次進入好市多公司就拿，而且放到我背包，但未結
      帳，且提出當日購物收據2 紙云云，然證人即好市多公司
      員工丁○○於偵查、本院審理中結證稱：我在好市多擔任
      抓小偷工作，案發當時被告在地下1 樓的214 與215 貨架
      中間走道，我在中央走道，我走來走去見他本身背了一個
      背包，手上拿了我們的綠色釣魚專用背心背包，他走到轉
      角處右轉的時候還回頭望了一下，我覺得很奇怪，我就走
      到216 貨架走道，就是在被告的背後，他就將釣魚背包連
      同他的背包丟到我們的商品上，他就開始將釣魚背包折小
      再慢慢裝進他自己的背包裡，中間如果有會員走來走去，
      他就不動作，裝好後他就隨手回去213 的走道推手推車，
      距離不超過成人12步，然後直接上樓到1 樓的藥局去買
      NORI 果 汁禮盒，那1 組2,000 多元，被告大約買了4 組
      或6 組，大約1 萬多元，手推車沒有其他東西，而且NORI
      果汁是在藥局結帳，結完帳他就直接從我們的收銀台走出
      去，在他拿包包從地下1 樓上1 樓的時候我就通報主管，
      由主管在我們出口出面攔下他，出口離收銀台約20公尺，
      他自己就把綠色釣魚背心背包拿出來，我們必須從他下手
      開始到離開收銀台都完全沒有丟包，我們才可以舉發，整
      個過程他沒有離開我的視線等語（見本院96年9 月27日審
      判筆錄第3 至7 頁、96年度偵字第4815號卷）。證人丁○
      ○與被告並無怨隙，上開2 次之證述內容未有矛盾，當無
      甘冒偽證風險，誣指被告竊盜之實，況證人丁○○如未目
      睹被告將該釣魚專用背心背包折疊後放置自身背包內，豈
      能知悉被告之背包內有該釣魚專用背心背包，證人丁○○
      上開所述應可採信。而證人丁○○證述有全程目睹被告自
      好市多賣場拿起本件釣魚專用背心背包後至走出收銀台之
      過程，倘被告於第1 次進入好市多公司購買附表一所示之
      物時即將本件釣魚專用背心背包折疊後置入自身之背包中
      ，則證人丁○○豈有放任被告於第1 次購物後未將本件釣
      魚專用背心背包結帳即走出好市多公司收銀台而未通報該
      公司主管，反而在被告第2 次進入好市多公司購物時始為
      舉發被告之動作，蓋一般人自大賣場購物結帳後常態情況
      下會直接取貨離開，鮮有馬上再回賣場購物，倘賣場員工
      已經目睹客人拿取賣場之商品未結帳走出收銀台，如不立
      即舉發該客人，待客人脫離賣場之支配範圍，則賣場必須
      承擔商品遭人竊取之損失，被告上開所辯與常情有違。再
      者，依被告於案發當日購物收據所載項目、時間可知，被
      告購滿附表一所列物品之結帳時間為96年2 月4 日11時24
      分，購買附表二所列物品之結帳時間係同日11時52分，而
      證人丁○○上開證述被告拿取釣魚專用背心背包後之購物
      情形與附表二所示收據內容相符，是本院認被告應係於案
      發當日第2 次進入好市多公司購物時拿取本件釣魚專用背
      心背包，被告辯稱「第1 次進入賣場購物即拿取釣魚專用
      背心背包」云云不足採信。
（二）被告固辯稱：當日購物時手推車被人推走，為方便購物，
      才將本件釣魚專用背心背包折疊置入自身背包，後因友人
      來電，亟欲赴約，忘記將該釣魚專用背心背包結帳云云，
      縱認被告之購物推車確係被人推走，被告大可將本件釣魚
      專用背心背包拿在手上，蓋被告自承「該釣魚專用背心背
      包體積較大，不易折疊，置入自身背包後會有拉鍊困難之
      情」，則被告為求方便購物之目的反而採取更為麻煩之方
      式，被告此部分所辯難與常情相符。再者，被告拿取本件
      釣魚專用背心背包後隨即轉身取推車上樓選取附表二之物
      結帳乙節，除證人丁○○之證述外，核與被告於好市多公
      司第2 次購物收據內容相符，顯見被告於第2 次進入好市
      多公司並無逛賣場之舉動，則被告辯稱將本件釣魚專用背
      心背包置入自身背包之動機、原因皆與被告實際行為有違
      。至於被告辯稱當日接獲電話，亟欲赴約云云，然被告於
      本院審理中對於當日來電者之姓名、電話、聯絡方式均不
      知悉，本院無從查證，退步言之，即便被告當日有接獲來
      電一事屬實，本院無法據此認定被告有未將本件釣魚專用
      背心背包取出結帳之合理理由。另被告又稱：當日在好市
      多公司消費達2 萬元，如要竊盜，無須選擇廉價之釣魚專
      用背心背包云云，惟被告於好市多公司消費之金額、次數
      與被告是否有竊取本件釣魚專用背心背包無關，被告上開
      所辯，均不足採。
（三）綜上所述，本件被告竊盜犯行之事證明確，應依法論科。
二、核被告所為，係犯刑法第320 條第1 項之竊盜罪，原審認被
    告罪證明確，對被告論罪科刑，固非無見，然按「犯罪在中
    華民國96年4 月24日以前者，除本條例另有規定外，有期徒
    刑、拘役或罰金，減其刑期或金額2 分之1 」，96年7 月4
    日制定公布，並自96年7 月16日施行之中華民國96年罪犯減
    刑條例第2 條第1 項第3款 定有明文。被告所犯上開竊盜罪
    之犯罪時間，係在96年2 月4 日，覆核無同條例所定不得或
    不予減刑之情形，即應依同條例第2 條第1 項第3 款規定，
    減其刑期2 分之一。原判決未及適用中華民國96年罪犯減刑
    條例規定予以減刑，仍難以維持。是被告否認犯行，提起上
    訴，雖無理由，惟原判決既有上開可議未及審酌之處，應由
    本院予以撤銷改判。爰審酌被告僅因貪圖小利，即侵害他人
    之財產權，而犯後一再否認犯行，態度不佳，復參以該釣魚
    專用背心背包價值僅899 元，業已返還告訴人好市多公司，
    告訴人所受損害非鉅，另考量被告家境小康等一切情狀，量
    處如主文第2 項所示之刑及減得之刑，並諭知易服勞役之折
    算標準。
據上論斷，應依刑事訴訟法第455 條之1 第1 項、第3 項、第36
9 條第1 項前段、第364 條、第299 條第1 項前段，刑法第320
條第1 項、第42條第3 項，刑法施行法第1 條之1 ，中華民國96
年罪犯減刑條例第2 條第1 項第3 款、第7 條，判決如主文。
本案經檢察官甲○○到庭執行職務
中　　華　　民　　國　　96　　年　　10　　月　　11　　日
                  刑事第三庭  審判長法　官  蔡國
                                    法  官  蔡書瑜
                                    法  官  何佩陵
以上正本證明與原本無異。
不得上訴。
中　　華　　民　　國　　96　　年　　10　　月　　11　　日
                                    書記官  鍾淑美
附錄本案所犯法條：
中華民國刑法第320條
（普通竊盜罪、竊佔罪）
意圖為自己或第三人不法之所有，而竊取他人之動產者，為竊盜
罪，處 5 年以下有期徒刑、拘役或 5 百元以下罰金。
意圖為自己或第三人不法之利益，而竊佔他人之不動產者，依前
項之規定處斷。
前二項之未遂犯罰之。
附表一：
1、進口諾麗果汁禮盒   新台幣15,348元
2、冷凍生干貝         新台幣475元
3、饌師父湯包         新台幣339元
4、潮鯛魚下巴片       新台幣139元
                  合計新台幣16,301元
附表二：
1、進口諾麗果汁禮盒   新台幣10,232元
